臺灣高等法院高雄分院刑事判決　　　 95年度交上易字第119號
上　訴　人
即　被　告　乙○○
上列上訴人因業務過失傷害案件，不服臺灣高雄地方法院95年度
交易字第397 號中華民國95年10月19日第一審判決（起訴案號：
臺灣高雄地方法院檢察署95年度調偵字第792 號），提起上訴，
本院判決如下：
    主  文
上訴駁回。
乙○○緩刑參年。
    事  實
一、乙○○自民國94年9 月14日起至95年3 月17日止，受僱於明
    航建材商行擔任司機職務，平日以駕駛貨車載運貨物為業，
    為從事駕駛業務之人。其於94年10月27日9 時20分許，駕駛
    車號0767-MH 號自用小貨車為明航建材商行運送磁磚建材執
    行駕駛業務時，沿高雄縣鳥松鄉文明巷由南往北方向行駛，
    行經該巷與高雄縣鳥松鄉○○路○○路口，欲左轉向東進入
    本館路之際，本應注意汽車行駛時，駕駛人應注意兩車併行
    之間隔，並隨時採取必要之閃避、煞停等安全措施，且依當
    時係日間天候晴朗，柏油路面乾燥、無缺陷，該路段又無障
    礙物、視距良好之情況下，亦無不能注意之情事，乙○○竟
    疏未注意適有同路段同向由甲○○騎乘車號ULP-603 號輕型
    機車，在其所駕駛貨車之右側併行行駛中，以致未能與上開
    機車保持適當之安全間隔，亦未因應併行車輛之行駛狀況，
    隨時採取閃避或煞停之必要安全措施，而甲○○亦疏未注意
    與乙○○所駕駛之上開自用小貨車保持適當之安全間隔，致
    乙○○車所駕駛之上開自用小貨車之右前車身與同向併行甲
    ○○所騎乘上開機車之左側車身發生擦撞，使甲○○人車倒
    地，受有左鎖骨骨折之傷害。乙○○於肇事後，留在現場，
    於尚未知悉肇事人為何人之承辦員警到達時，主動向前來現
    場處理之警員承認肇事，並接受裁判。
二、案經甲○○訴由高雄縣政府警察局仁武分局報告臺灣高雄地
    方法院檢察署檢察官偵查起訴。
    理  由
壹、證據能力部分：
一、本件被告乙○○所犯係死刑、無期徒刑、最輕本刑為3 年以
    上有期徒刑以外之罪，已經被告就被訴事實為有罪之陳述，
    經本院聽取當事人之意見後，依刑事訴訟法第273 條之1 第
    1 項之規定，裁定進行簡式審判程序。
二、本件卷內之人證、物證、書證等證據，依同法第273 條之2
    規定，不受第159 條第1 項關於傳聞法則規定之限制，依法
    均有證據能力，合先敘明。
貳、實體部分：
一、上揭事實，業據上訴人即被告乙○○（下稱被告）於原審及
    本院審理時均坦承不諱，核與證人即被害人甲○○於警詢、
    偵查及本院審理時所述情節相符，並有道路交通事故現場圖
    、道路交通事故調查報告表（一）、（二）、國軍高雄總醫
    院診斷證明書各1 份及現場蒐證照片5張等資料附卷可證。
二、按「汽車行駛時，駕駛人應注意兩車併行之間隔，並隨時採
    取必要之安全措施」，道路交通安全規則第94條第3 項定有
    明文。被告既領有大貨車駕駛執照，有上開道路交通事故調
    查報告表（二）所示「駕駛執照種類」欄可參，則其就上開
    規定應已知之甚詳，自應確實遵守；且當時係天候晴，柏油
    路面乾燥、無缺陷，且該路段無障礙物、視距良好等情，亦
    有卷附道路交通事故調查報告表（一）之記載甚明，故依當
    時天候及路況，被告並無不能注意之情事；然據被告於警詢
    及原審審理時均坦認：肇事前確未見及告訴人甲○○所騎乘
    之機車等語（見95年度偵字第10405 號卷第6 頁），則被告
    既疏未注意當時適有告訴人騎乘之機車與其車同向併排行駛
    ，自不可能注意應與併行之上開機車保持適當安全之間隔，
    更無法因應併行車輛之行駛狀況，隨時採取閃避或煞停之必
    要安全措施，以致被告乙○○車之右前車身在上開路口擦撞
    同向甲○○所騎乘機車之左側車身，使甲○○人車倒地，而
    受有左鎖骨骨折之傷害，其過失已甚顯明；又告訴人所受傷
    害，確係本件車禍所致，與被告前開過失行為間有相當因果
    關係，雖告訴人就本件車禍亦有過失，惟此無解於被告過失
    之責，是被告業務過失傷害犯行，堪予認定。
三、嗣於被告乙○○行為後，刑法施行法已於95年6 月14日增訂
    該法第1 條之1 規定，並自95年7 月1 日施行，其將刑法分
    則所定罰金之貨幣單位均改為新台幣，並分別提高為3 倍或
    30 倍 ；另刑法第33條第5 款關於罰金刑之規定、同法第41
    條第1 項關於易科罰金折算標準之規定、同法第62條前段關
    於自首之規定，均已於94年2 月2 日修正公布，並同自95年
    7 月1 日施行。按同於95年7 月1 日修正施行之刑法第2 條
    規定，乃係關於新舊法比較適用之準據法，其本身無關行為
    可罰性要件之變更，故於95年7 月1 日前揭法律修正施行後
    ，如有涉及比較新舊法之問題，即應逕依修正後刑法第2 條
    第1 項規定，為「從舊從輕」之比較（參見最高法院95年度
    第8 次刑事庭會議決議意旨）。茲分述如下：
（一）刑法分則編各罪所定罰金之貨幣單位原為銀元，且依修正
      前刑法第33條第5 款規定，罰金刑為1 銀元以上，而有關
      罰金倍數之調整及銀元與新台幣之折算標準，則定有「罰
      金罰鍰提高標準條例」及「現行法規所定貨幣單位折算新
      台幣條例」，除罰金以1 銀元折算3 元新台幣外，並將72
      年6 月26日以前修正之刑法部分條文罰金數額提高2 至10
      倍，其後修正者則不再提高倍數；嗣修正後刑法第33條第
      5 款則將罰金刑提高為新台幣1 千元以上，並以百元計算
      之，且因刑法第33條第5 款所定罰金貨幣單位既已改為新
      台幣，刑法分則編各罪所定罰金之貨幣單位亦應配合修正
      為新台幣，且考量刑法修正施行後，不再適用「現行法規
      所定貨幣單位折算新台幣條例」，為使刑法分則編各罪所
      定罰金之最高數額與刑法修正前趨於一致，爰增訂刑法施
      行法第1 條之1 規定，將刑法分則編各罪所定罰金之貨幣
      單位均改為新台幣，並將72年6 月26日以前修正之刑法部
      分條文罰金數額提高為30倍，其後修正者則提高為3 倍。
      是以刑法分則編各罪所定罰金刑之最高數額，於上開規定
      修正後仍屬一致，並無不同；但其罰金刑之最低數額，修
      正前1 銀元以上之規定，經配合修正前罰金罰鍰提高標準
      條例第2 條【現已刪除】規定，就其原定數額提高為10倍
      ，再經折算，即為新台幣30元，因修正後已提高為新台幣
      1 千元以上，自以修正前之規定較為有利。
（二）修正後刑法第41條第1 項前段關於得易科罰金之折算標準
      ，由「得以1 元以上3 元以下折算1 日」（按：此規定配
      合修正前罰金罰鍰提高標準條例第2 條【現已刪除】規定
      ，就其原定數額提高為100 倍折算1 日，則最高應以銀元
      300 元折算1 日，經折算為新台幣後，應以新台幣900 元
      折算1 日），提高為「以新台幣1 千元、2 千元或3 千元
      折算1 日」，並刪除「因身體、教育、職業、家庭之關係
      或其他正當事由，執行顯有困難」之條件。是以修正前關
      於易科罰金之折算標準金額較低，自係較為有利。
（三）修正後刑法第62條前段關於自首之規定，由「應」減輕其
      刑修正為「得」減輕其刑，是以修正前有關自首減刑之規
      定既係「必減」，而非僅係「得減」，自係較為有利。
（四）準此而論，前揭刑法施行法第1 條之1 之增訂及刑法第33
      條第5 款之修正，乃係刑法分則編各罪所定罰金刑之刑罰
      法律效果之變更，前揭刑法第41條第1 項易科罰金折算標
      準及同法第62條前段自首規定之修正，均屬科刑規範事項
      之變更，自應依刑法第2 條第1 項規定，綜合罪刑全部結
      果，整體為新舊法之「從舊從輕」比較，參見最高法院24
      年上字第4634號判例意旨、27年上字第261 號判例意旨。
      依本院所諭知之被告罪名及其宣告刑（詳如後述），如適
      用修正前有關罰金刑、易科罰金折算標準及自首等規定，
      對被告均較屬有利。故經綜合比較新舊法結果，倘適用新
      法對被告並非有利，自應整體依刑法第2 條第1 項前段規
      定，適用行為時之修正前刑法第33條第5 款、第41條第1
      項前段、第62條前段、修正前罰金罰鍰提高標準條例第2
      條等規定，合先敘明。
四、核被告乙○○係大貨車司機，於94年9 月14日起至95年3 月
    17日止，受僱於明航建材商行擔任司機職務，駕駛該商行所
    有之上開小貨車為業，案發之際係為該商行載運磁磚建材執
    行駕駛業務，行經案發地點等情，已據其供承於前（見95年
    度偵字第10405 號卷第6 頁、原審95年10月5 日審判筆錄第
    4 頁），並有被告庭呈上開建材商行出具之在職證明書1 份
    在卷可佐，被告確係從事駕駛業務之人甚明，是其駕駛前開
    小貨車，從事駕駛業務時肇禍，並致告訴人受傷之行為，係
    犯刑法第284 條第2 項之業務過失傷害罪。被告於肇事報警
    處理，並留置現場，於尚未知悉肇事人為何人之承辦員警到
    達時，主動向前來現場處理之警員承認肇事，並接受裁判，
    業據被告於警詢、偵查時供述綦詳（見警卷被告調查筆錄第
    2 頁、95年度偵字第10405 號卷第6 頁），並有道路交通事
    故調查報告表（二）所示「肇事逃逸」欄可證被告並無肇事
    逃逸之情，爰依修正前刑法第62條前段之規定減輕其刑。
五、原判決認被告罪證明確，因而適用刑法第284 條第2 項、修
    正前第62條前段、修正前第41條第1 項前段，修正前罰金罰
    鍰提高標準條例第2 條，現行法規所定貨幣單位折算新台幣
    條例第2 條之規定，爰審酌被告因過失致發生本件車禍，使
    告訴人受傷，告訴人所受傷害尚非輕微，惟念其犯後坦承犯
    行，態度良好，告訴人就本件車禍之發生亦有過失等一切情
    狀，量處有期徒刑6 月，並諭知如易科罰金，以銀元300 元
    即新台幣900 元折算1 日。經核原判決認事用法，尚無不合
    ，量刑亦屬允當。被告上訴意旨，認原審量刑過重，指摘原
    判決不當，為無理由，應予駁回。
六、查被告未曾受有刑徒刑以上刑之宣告，有台灣高等法院被告
    全國前案紀錄表各1 份附卷可稽，此次係屬偶發過失犯，況
    被告於本院審理中已與告訴人達成和解，有和解書1 份在卷
    可憑；被告經此論罪科刑之教訓，當知警惕，應無再犯之虞
    ，本院認其所宣告之刑，以暫不執行為適當，爰併宣告緩刑
    3 年。刑法業於95年2 月2 日修正公布，95年7 月1 日生效
    施行，被告之犯罪行為雖在新法施行前，新法施行後，緩刑
    之宣告，應適用新法第74條之規定（最高法院95年第8 次刑
    事庭會議決議參照），附此敘明。
據上論斷，應依刑事訴訟法第368 條、第273 條之1 第1 項，刑
法第74條第1項第1 款，判決如主文。
本案經檢察官陳新慶到庭執行職務。
中　　華　　民　　國　　96　　年　　1 　　月　  24　　日
                  刑事第五庭    審判長法  官  曾永宗
                                      法  官  王伯文
                                      法  官  陳  箐
以上正本證明與原本無異。
本判決不得上訴。
中　　華　　民　　國　　96　　年　　1 　　月　　24　　日
　　　　　　　　　　　　　　　　　　　書記官  魏文常
附錄本件判決論罪科刑法條：
刑法284條第2項：
從事業務之人，因業務上之過失傷害人，處1 年以下有期徒刑、
拘役或1000元以下罰金。
